【裁判字號】    99,易,1406
【裁判日期】    990702
【裁判案由】    妨害自由等
【裁判全文】
臺灣臺北地方法院刑事判決              99年度易字第1406號
公  訴  人  臺灣臺北地方法院檢察署檢察官
被      告  甲○○
上列被告因妨害自由等案件，經檢察官聲請簡易判決處刑（99年
度偵字第1984號），本院受理後（99年度簡字第1381號），認不
宜逕以簡易判決處刑，改依通常程序審理，並判決如下：
    主  文
甲○○以加害生命、身體之事，恐嚇他人致生危害於安全，處拘
役肆拾日，如易科罰金，以新臺幣壹仟元折算壹日。
    事  實
一、甲○○與乙○均為臺北市大安區○○○路○段135巷15至17號
    景園大廈之住戶，乙○擔任景園大廈管理委員會主任委員。
    於民國98年10月5日上午9時15分許，甲○○因該大廈其他住
    戶裝修噪音，睡眠遭到干擾，而心生不滿，乃下樓至該大樓
    住戶共同出入的1樓大廳，要求管理員張嘉辰制止住戶施工
    ，管理員向其說明施工住戶係依法申請裝修無法禁止，但不
    為甲○○所接受，適乙○下樓取信，見狀上前緩頰，詎甲○
    ○竟基於公然侮辱及恐嚇之犯意，在特定多數人得共見共聞
    之上開景園大樓1樓大廳，以「你他媽的B」、「幹你娘」、
    「操你媽的B，你算什麼東西」、「老娘今天跟你卯上了」
    、「小心一點，會找人來處理你」、「準備等著」等語侮辱
    及恐嚇乙○，足以毀損乙○之名譽，並致乙○心生畏懼足生
    危害於安全。
二、案經乙○訴由臺北市政府警察局大安分局報告臺灣臺北地方
    法院檢察署檢察官偵查起訴。
    理  由
一、按被告以外之人於審判外之言詞或書面陳述，除法律有規定
    者外，不得作為證據。又按被告以外之人於偵查中向檢察官
    所為之陳述，除顯有不可信之情況者外，得為證據。被告以
    外之人於審判外之陳述，雖不符合同法第159條之1至第159
    條之4之規定，但經當事人於審判程序同意作為證據，法院
    審酌該言詞陳述或書面陳述作成時之情況，認為適當者，亦
    得為證據。當事人、代理人或辯護人於法院調查證據時，知
    有第159條第1項不得為證據之情形，而未於言詞辯論終結前
    聲明異議者，視為有前項之同意，刑事訴訟法第159條第1項
    、第159條之1第2項及第159條之5分別定有明文。證人乙○
    、張嘉辰於偵查中之證詞，業經具結，客觀上復無不可信之
    情況，且當事人均不爭執，亦未於言詞辯論前聲明異議，本
    院審酌下列證據資料製作時之情況，尚無違法不當及證明力
    明顯過低之瑕疵，亦認為以之作為證據應屬適當，合先敘明
    。
二、訊據被告甲○○固坦承於上開時、地，曾為上開言語，惟矢
    口否認有何公然侮辱及恐嚇之犯行，並辯稱:我不是針對乙
    ○，我沒有罵她，那只是語助詞云云。惟查:
  (一)上揭犯罪事實，業據證人乙○於偵查中結證:那天我在樓下
    轉帳、拿信時，聽到被告對管理員張嘉辰說:「你他媽的，
    你現在上去叫他們停止施工，已經施工一個禮拜了，我要睡
    覺。」，我見狀請被告不要這樣對管理員講話，被告轉過頭
    來用手指著我對我說「你他媽的B，你是什麼東西。」、「
    操你媽的B，你算什麼東西」、「老娘今天跟你卯上了」，
    被告轉頭上電梯，五分鐘後又下來，我說我要報警，被告就
    惡狠狠的對我說:「小心一點，會找人來處理你」、「準備
    等著」，我當然會感到害怕等語（參偵卷第19頁），及證人
    張嘉辰於偵查中結證:當天9點左右，被告下樓請我上樓制止
    三樓工人施工，吵得她不能睡覺，我解釋因為三樓屋主有施
    工許可，不能制止，沒多久乙○進來，我跟乙○說剛剛被告
    有反應，後來被告下樓，問我「他媽的你到底要不要上去，
    已經吵了一個禮拜了。」，我再次解釋我無法制止，被告就
    罵「你他媽的」、「你他媽的B」、「幹你娘」（此部分未
    據張嘉辰告訴），乙○請被告別這樣對我說話，被告就對乙
    ○說「你算什麼東西」、「操你媽的B」。被告上樓又下樓
    說「老娘今天跟你卯上了」，並一直雙手揮舞手臂，作勢要
    打乙○，對乙○說「幹你娘，我媽很有錢，有天會回來買這
    邊的房子」等語（參偵卷第21頁）在案。質之被告亦自承當
    天確實曾當場說過上開言詞，足認證人乙○及張嘉辰之證詞
    非虛，可以採信。
  (二)被告在上開時、地對告訴人所言之「你他媽的B」、「幹你
    娘」、「操你媽的B」等詞語，在一般社會語言中均係屬於
    極為粗俗的罵人語彙，而非一般之語助詞，上開言詞足以貶
    損告訴人社會人格評價，確係侮辱言詞。又景園大樓共有12
    3戶，住戶約有400人一節，亦據證人張嘉辰於偵查中結證在
    卷，景園大樓的1樓大廳係供該大樓全體住戶進出之地點，
    自屬特定多數人得自由出入之場所至明。是被告在該處以上
    開言詞辱罵告訴人，核屬公然侮辱無疑。又被告在上址除以
    上開言詞侮辱告訴人外，並對告訴人乙○口出:「老娘今天
    跟你卯上了」、「小心一點，會找人來處理你」、「準備等
    著」等語。上開詞語之內容，客觀上足以使人認為被告將找
    人對告訴人生命、身體為不利之行為，自足以使告訴人其因
    而心生畏懼。
  (三)被告雖否認犯行，並執上詞置辯。惟查，承證人乙○前開證
    詞，被告係在證人乙○上前了解時，轉過頭來用手指著告訴
    人，對告訴人為上開言詞。且質之被告亦自承當天係因告訴
    人前來詢問其發生何事後，與告訴人發生口角，當時身旁僅
    有管理員張嘉辰及告訴人，並無其他人。而管理員在二人口
    角時，在一旁拉開二人，要其二人不要吵架，足認被告當場
    所為之上開「你他媽的B」等言詞確均係針對告訴人無疑。
    其上開所辯，為卸責之詞，不足採信。
  (四)綜上，本件被告公然侮辱及恐嚇之犯行，均事證明確，洵堪
    認定，應依法論科。
三、核被告所為，係犯刑法第305條之恐嚇危害安全罪及同法第3
    09條第1項公然侮辱罪。被告係在同一時、地接續對告訴人
    為上開犯行，侵害同一法益，而同時觸犯上開二罪名，為想
    像競合犯，應依刑法第55條規定從一重之恐嚇危害安全之一
    罪處斷。爰審酌被告僅因睡眠遭到干擾之細故，即以言詞侮
    辱、恐嚇他人，犯罪後復未向告訴人致歉，至今亦仍未與告
    訴人和解，賠償告訴人之損害，對於告訴人之追訴，猶以「
    只是小吵架」之心態看待之，其於本院審理時雖坦承曾為上
    開各言詞語，但辯稱非係針對當時與其發生口角之告訴人而
    為，飾詞圖卸，顯見其犯罪後並無悔意等一切情狀，量處如
    主文所示之刑，並諭知易科罰金之折算標準。
據上論斷，應依刑事訴訟法第452條、第284條之1、第299第1項
前段，刑法第305條、第309條第1項、第55條、第41條第1項前段
，刑法施行法第1條之1，判決如主文。
中    華    民    國    99    年    7     月    2     日
                  刑事第四庭  法  官  李桂英
上正本證明與原本無異。
如不服本判決應於收受送達後10日內向本院提出上訴書狀，並應
敘述具體理由；其未敘述上訴理由者，應於上訴期間屆滿後20日
內向本院補提理由書（均須按他造當事人之人數附繕本）「切勿
逕送上級法院」。告訴人或被害人如對於本判決不服者，應具備
理由請求檢察官上訴，其上訴期間之計算係以檢察官收受判決正
本之日期為準。
                              書記官  嚴君珮
中    華    民    國    99    年    7     月    2     日
附錄論罪科刑法條全文:
中華民國刑法第305條
（恐嚇危害安全罪）
以加害生命、身體、自由、名譽、財產之事，恐嚇他人致生危害
於安全者，處2年以下有期徒刑、拘役或3百元以下罰金。
中華民國刑法第309條
（公然侮辱罪）
公然侮辱人者，處拘役或 3 百元以下罰金。
以強暴犯前項之罪者，處1年以下有期徒刑、拘役或5百元以下罰
金。

司法院資訊處製作；財團法人民間司法改革基金會備份。
